【裁判字號】    97,訴,1499
【裁判日期】    970926
【裁判案由】    清償借款
【裁判全文】
臺灣高雄地方法院民事判決              97年度訴字第1499號
原      告  國泰世華商業銀行股份有限公司
法定代理人  甲○○
訴訟代理人  乙○○
            丙○○
被      告  丁○○
當事人間清償借款事件，經臺灣台北地方法院以97年度訴字第47
59號移轉管轄，本院於民國97年9 月24日言詞辯論終結，判決如
下：
     主  文
被告應給付原告新臺幣陸拾萬捌仟壹佰零肆元，及其中新臺幣伍
拾柒萬捌仟柒佰壹拾壹部分，自民國九十七年九月二十六日起至
清償日止，按年息百分之十九點七計算之利息。
訴訟費用陸仟伍佰元由被告負擔。
    事實及理由
壹、程序方面：
一、本件被告丁○○未於言詞辯論期日到場，核無民事訴訟法第
    386 條所列各款情形，爰依原告之聲請，由其一造辯論而為
    判決。
二、原告係由原臺灣第一信託投資股份有限公司變更為匯通商業
    銀行股份有限公司，匯通商業銀行股份有限公司嗣於民國91
    年6月3日變更為國泰商業銀行股份有限公司，國泰商業銀行
    股份有限公司於92年6月26日經財政部核准正式與世華聯合
    商業銀行股份有限公司合併，國泰商業銀行股份有限公司為
    消滅銀行，世華聯合商業銀行股份有限公司為存續銀行，並
    於同年10月27日更名為國泰世華商業銀行股份有限公司等情
    ，有財政部92年6月26日臺財融(二)字第0920028794號函及公
    司變更登記表各乙份在卷可稽，是以原匯通商業銀行股份有
    限公司、國泰商業銀行股份有限公司及世華聯合商業銀行股
    份有限公司之權利義務關係由原告依公司法第75條規定概括
    承受，併予敘明。
三、按訴狀送達後，原告不得將原訴變更或追加他訴，但擴張或
    減縮應受判決事項之聲明者，不在此限，民事訴訟法第255
    條第1 項第3 款定有明文。本件原告起訴原聲明：被告應給
    付原告新台幣（下同）59萬6,369 元，暨其中57萬8,711 元
    自97年6 月26日起至清償日止按年息百分之19.7％計算之利
    息。嗣於民國97年9 月12日具狀（見本院卷第7 頁）擴張請
    求金額為60萬8,104 元，並減縮利息起算日自97年9 月26日
    起算，經核均屬減縮或擴張應受判決事項之聲明，揆諸首揭
    規定，於法有據，核先說明。
貳、實體方面：
一、原告起訴主張：
  (一)被告於90年6 月14日、90年11月13日及92年9 月29日與原告
    成立信用卡使用契約（卡號：000000000000000 號、卡別：
    VISA；卡號：0000000000000000號、卡別：VISA；卡號：00
    00000000000000號、卡別：MASTER；卡號：00000000000000
    000000號、卡別：VISA），依約被告即得持系爭信用卡於特
    約商店簽帳消費，但依信用卡約定條款第14、15條約定，被
    告應於當期繳款截止日前向原告清償，或以循環信用方式繳
    付最低應繳金額，逾期清償者，依信用卡約定條款第15、21
    、22條之約定，除喪失期限利益，應即全部清償外，應另行
    給付原告按年息19.7％計算之利息，而被告截至97年9 月25
    日止，共計積欠原告新臺幣（下同）19萬2,557 元未繳付（
    其中本金為18萬3,247 元）。
  (二)被告復於90年6 月14日、92年6 月10日與原告成立代償信用
    卡契約（卡號：0000000000000000號，下稱代償卡A ；卡號
    ：0000000000000000號，下稱代償卡B） ，被告於90年6 月
    15日以代償卡A 代付於花旗銀行信用卡中心積欠之信用卡帳
    款，就該代償部分之利息及費用，計收方式係以代償後，前
    6 個月內以年息9.4 ％、後6 個月以年息15％計收利息，第
    13個月起則適用被告向原告申請之上開信用卡之利率即年息
    19.7％計收利息，並加計手續費300 元，截至97年9 月25日
    止，帳款尚餘6,960 元（其中本金6,623 元）；復於92 年6
    月11日以代償卡B 代付於花旗銀行信用卡中心積欠之信用卡
    帳款，就該代償部分之利息及費用，計收方式係以代償後，
    前24個月按月計收代償餘額1.1 ％計算之手續費（惟不收利
    息），第25個月開始則適用被告向原告申請之上開信用卡之
    利率即年息19.7％計收利息，截至97年9 月25 日 止，帳款
    尚餘32,478 元（其中本金30,911元）。
  (三)被告復於93年2 月20日、94年4 月25日分別與原告成立簡易
    通信貸款契約，向原告各貸款21萬元，均約定按年息18.5％
    計算利息，及均共分60期清償，依年金法按月計付本息，併
    入信用卡帳單中與信用卡帳款一同繳納，依約定條款第1 條
    約定，如未依約於繳款期限前繳款或未繳足月付金時，原告
    得將未繳金額本金部分，或主張視為到期之本金部分，按信
    用卡循環利率19.7％計算之利息，依約定條款第4 條之約定
    ，倘遲延繳款，即喪失期限利益，視同全部到期，被告截至
    97年9 月25日止，帳款尚欠37萬6109元未按期繳付（其中本
    金為35萬7,930元）。
  (四)綜上，被告至97年9 月25日止，扣除被告前於97年8 月間陸
    續清償之款項1 萬7 千元，帳款共尚欠60萬8,104 元未繳付
    （含信用卡帳款金額19萬2557元、代償卡帳款金額3 萬9,43
    8 元、簡易通信貸款帳款金額37萬6,109740元，其中本金部
    分合計57萬8,711 元），迭經催討無效，為此，爰依信用卡
    使用契約及消費借貸之法律關係提起本件訴訟等語。並聲明
    ：如主文第1 項所示。
二、本件被告未於言詞辯論期日到場，惟曾提出書狀辯稱：被告
    因遭遇財務困難已無力償還上開款項，刻正向法院聲請破產
    。故在破產法院為裁定前，本件原告之起訴無權利保護之必
    要云云。
三、按「消費借貸之借用人應於約定期限內，返還與借用物種類
    、品質、數量相同之物」；「遲延之債務，以支付金錢為標
    的者，債權人得請求依法定利率計算之遲延利息。但約定利
    率較高者，仍從其約定利率」，民法第478條前段及第233條
    第1 項分別定有明文。經查，原告主張之上開事實，業據其
    提出信用卡申請書、約定條款、代償卡A 、B 申請書、簡易
    通信貸款申請書暨約定書、信用卡消費帳款債權明細報表、
    信用卡對帳單及債權金額計算書等件為證，核屬相符，堪信
    為真實。
四、對於被告所辯：其目前向法院聲請破產云云乙節，經本院依
    職權調查本院是否曾受理被告裁定開始更生、清算程序、許
    可和解或宣告破產、認可和解、更生協調等民事事件，調查
    結果為本院僅曾受理關於被告聲請債務更生之事件，該事件
    經本院以97年度審消債更589 號以被告未向有擔保債權銀行
    進行「前置協商」為由，認被告聲請更生之程序要件不備，
    而駁回其聲請，經被告抗告後，現由本院以97年度消債抗字
    第46號審理中等情，有卷附之本院民事紀錄科查詢表及本院
    97年度審消債更589 號裁定影本可稽，而堪採認，故本件被
    告上開所辯：其正向法院聲請破產云云，應係聲請更生之誤
    會，核先敘明。另按於消費者債務清理條例所規定之聲請更
    生程序中，除債務人向法院聲請保全裁定，經法院裁定獲准
    ，限制債權人行使債權，否則債務人並無由限制債權人行使
    債權（消費者債務清理條例第19條參照）。準此，被告前向
    本院聲請更生之程序中，既無本院准許其保全處分之裁定，
    被告於本件訴訟中，以其現正向本院聲請更生，認原告不得
    向其提起本件訴訟等辯解，即非有據；被告尚不得以其向本
    院聲請更生，作為限制原告向被告起訴請求之依據。
五、又按現在給付之訴之權利保護要件，僅需訴訟標的之請求權
    在言詞辯論終結時已屆履行期，而未履行時，即屬具備權利
    保護要件；將來給付之訴之權利保護要件，則以訴訟標的之
    請求權在言詞辯論終結時已屆履行期，而將來有不履行之虞
    為要，此為學者通說之見解。查本件被告雖另以：本件訴訟
    因聲請破產中，故原告「無權利保護之必要」云云置辯，惟
    本件被告之前開信用卡、代償卡及通信貸款等債務既已均至
    履行期，且被告於債務屆期後又有不履行之事實，業如前述
    ，故足認本件被告確有對於到期債務不履行，及將來之債務
    有不履行之虞。執是，本件訴訟關於原告之權利保護要件並
    無欠缺，被告此部分之辯解，尚難為本院所採信。
六、綜上所述，本件原告對於被告積欠上開款項，而有到期未履
    行及將來有不履行之虞等情，業經舉證明確，且因被告前開
    之辯解均無可採之處，從而，原告依信用卡使用契約及消費
    借貸之法律關係請求被告給付如主文第1 項所示之金額及利
    息，為有理由，應予准許。
七、據上論結，本件原告之訴為有理由，依民事訴訟法第385 條
    第1 項前段、第78條，判決如主文。
中    華    民    國    97    年    9     月    26    日
                  民事第三庭  法  官  吳志豪
以上正本證明與原本無異。
如不服本判決，應於判決送達後20日內向本院提出上訴狀，同時
表明上訴理由（原判決所違背之法令及其具體內容或依訴訟資料
可認為原判決有違背法令之具體事實）；如已於本判決宣示後送
達前提起上訴者，應於判決送達後10日內補具上訴理由（均須按
他造當事人之人數附繕本）。
中    華    民    國    97    年    9     月    26    日
                              書記官  劉音利


司法院資訊處製作；財團法人民間司法改革基金會備份。
